臺灣臺北地方法院民事判決
　　　　　　　　　　　　　　　　  111年度北簡字第508號
原      告  孫聖凱  



被      告  陳嘉穗  
            吳承桓  

            余建宏  
上列當事人間損害賠償事件，於中華民國111年4月7日言詞辯論
終結，本院判決如下：
    主    文
被告陳嘉穗應給付原告新臺幣壹拾貳萬柒仟伍佰元，及自民國一
百一十年十月一日起至清償日止，按年息百分之五計算之利息。
被告余建宏應給付原告新臺幣伍萬元，及自民國一百一十年十月
一日起至清償日止，按年息百分之五計算之利息。
原告其餘之訴駁回。
訴訟費用新臺幣貳仟伍佰肆拾元由被告陳嘉穗、被告余建宏連帶
負擔。
本判決第一項原告以新臺幣肆萬元供擔保得假執行；被告陳嘉穗
如以新臺幣壹拾貳萬柒仟伍佰元為原告預供擔保後，得免為假執
行。
本判決第二項原告以新臺幣貳萬元供擔保得假執行；被告余建宏
如以新臺幣伍萬元為原告預供擔保後，得免為假執行。
原告其餘假執行之聲請駁回。
    事實及理由
壹、程序方面：
一、按「訴狀送達後，原告不得將原訴變更或追加他訴。但有下
    列各款情形之一者，不在此限：一、被告同意者。二、請求
    之基礎事實同一者。三、擴張或減縮應受判決事項之聲明者
    。四、因情事變更而以他項聲明代最初之聲明者。五、該訴
    訟標的對於數人必須合一確定時，追加其原非當事人之人為
    當事人者。六、訴訟進行中，於某法律關係之成立與否有爭
    執，而其裁判應以該法律關係為據，並求對於被告確定其法
    律關係之判決者。七、不甚礙被告之防禦及訴訟之終結者。
    被告於訴之變更或追加無異議，而為本案之言詞辯論者，視
    為同意變更或追加。」民事訴訟法第255條第1項、第2項定
    有明文。原告起訴主張「被告等三人應連帶給付原告新台幣
    23萬6750 元，及自起訴狀繕本送達翌日起至清償日止，按
    年利率百分之5計算之利息」是依據侵權行為之法律關係向
    被告主張，因被告吳承桓抗辯其侵權行為請求權罹於2年時
    效(本院卷第121頁)，原告於民國111年3月2日更改為依不當
    得利之法律關係向被告請求(本院卷第231至235頁)，則其訴
    之變更追加，核於前揭規定，應予准許，首開敘明。
二、被告經合法通知，無正當理由不到場，爰依原告之聲請，准
    由其一造辯論而為判決。
貳、實體方面：
一、原告主張：原告於㈠107年2月8日，原告匯款新台幣4萬5000
    元至余建宏桃園福林郵局00000000000000號帳戶。㈡107年2
    月8日，原告匯款8萬5000元至陳嘉穗台新銀行000000000000
    0號帳戶(債權讓與契約書本院卷第159頁呂敏華、原告金額8
    萬5000元)。㈢107年2月14日，徐瑩庭匯款4萬2500元至陳嘉
    穗中國信託000000000000號帳戶(債權讓與契約書本院卷第1
    65頁、葉家甄原告)。㈣107年3月21日，徐瑩庭代葉家甄匯款
    5萬元至余建宏桃園福林郵局00000000000000號帳戶（債權
    讓與契約書本院卷第173頁、葉家甄、原告)，被告等人受有
    利益，且被告等人違反銀行法案件業經鈞院109年度金重訴
    字第37號刑事判決在案，故被告等人受有該利益顯屬不當得
    利，茲依不當得利之法律關係請求被告返還其利益。並聲明
    ：⒈被告等三人應連帶給付原告23萬6750元，及自起訴狀繕
    本送達翌日起至清償日止，按年利率百分之5計算之利息⒉願
    供擔保，請准宣告假執行。
二、被告未於言詞辯論期日到場爭執，然據其曾提出書狀就其等
    是否構成侵權行為之事實答辯，並稱原告之侵權行為已罹於
    2年時效，原告對罹於2年時效之事實並不否認，然經原告改
    依不當得利請求後，而未於言詞辯論期日到場爭執或提出書
    狀答辯。
三、得心證之理由：
　㈠按當事人主張有利於己之事實者，就其事實有舉證之責任，
    民事訴訟法第277條前段定有明文，是民事訴訟如係由原主
    張權利者，應先由原告負舉證之責，若原告先不能舉證，以
    證實自己主張之事實為真實，則被告就其抗辯事實即令不能
    舉證，或其所舉證據尚有疵累，亦應駁回原告之請求（最高
    法院17年上字第917號判例意旨參照）。又事實有常態與變
    態之分，其主張常態事實者無庸負舉證責任，反之，主張變
    態事實者，則須就其所主張之事實負舉證責任（最高法院86
    年度台上字第891號判決意旨參照）。原告主張依不當得利
    請求權，請求被告返還所受利益，依前述舉證責任分配原則
    ，原告應舉證該款項匯往何帳號，及帳號之持有人為何之事
    實。
　㈡原告依不當得利之法律關係，向被告陳嘉穗主張12萬7500元
    、被告余建宏5萬元，為有理由，超過該範圍部分，為無理
    由：
　⒈按「無法律上之原因而受利益，致他人受損害者，應返還其
    利益。雖有法律上之原因，而其後已不存在者，亦同。」民
    法第179條定有明文。被告陳嘉穗、余建宏均明知未經主管
    機關許可，不得經營銀行之收受存款業務，亦不得以借款、
    收受投資或其他名義，向多數人或不特定人收受款項或吸收
    資金，而約定或給付與本金顯不相當之紅利、利息、股息或
    其他報酬而向原告吸收資金自屬違悖法律之行為，其等之犯
    行亦經本院109年度金重訴字第37號判決有罪在卷可稽(本院
    卷第39至108頁)，故被告陳嘉穗、余建宏持有該等金錢既無
    理由，從而，原告依不當得利及債權讓與之法律關係，向被
    告主張返還其利益即屬有據。
　⒉審酌原告主張之前揭事實，除「107 年2 月8 日，原告匯款4
     萬5000元至余建宏桃園福林郵局00000000000000號帳戶」
    之事實外，業據原告提出匯款單、債權讓與契約書為證，足
    堪信為真實。而原告主張「107 年2 月8 日，原告匯款4 萬
    5000元至余建宏桃園福林郵局00000000000000號帳戶」，並
    無何匯款單足證，原告雖陳稱引用刑事判決如法院卷宗第24
    3頁為證，但該附表並非原告之匯款紀錄，原告尚有匯款予
    訴外人許書涵者(該部分已與原告和解，原告不主張)，則前
    揭刑事判決之附表，究竟何指，又由誰匯款，匯往何人之戶
    頭，原告未再提出證明，從而，原告該部分主張應不足採信
    。
　㈢綜上所述，原告請求被告陳嘉穗給付原告12萬7500元、被告
    余建宏應給付原告5萬元，及自起訴狀繕本送達翌日(110年1
    0月1日，本院卷第19、23頁)起至清償日止，按年利率百分
    之5計算之利息，為有理由，應予准許，超過該範圍之請求
    ，為無理由，應予駁回。原告之訴經駁回部分，該部分假執
    行之聲請亦失所附麗。原告陳明願供擔保聲請宣告假執行，
    然按就民事訴訟法第427條第1項至第4項訴訟適用簡易程序
    所為被告敗訴之判決，法院應依職權宣告假執行，民事訴訟
    法第389條第1項第3款定有明文，依上開規定，係法院職權
    宣告假執行，是原告假執行之聲請至多僅促使法院為職權之
    發動，予以駁回。並依同法第392條第2項規定，依職權宣告
    被告預供擔保後，得免為假執行。
四、本件事證已臻明確，兩造其餘攻擊防禦方法與判決之結果不
    生影響，爰不一一贅論，併此敘明。
五、訴訟費用負擔之依據：民事訴訟法第79條。本件訴訟費用額
    ，依後附計算書確定如主文所示金額。
中　　華　　民　　國　　111 　年　　4 　　月　　28　　日
                      臺北簡易庭  法  官  趙子榮
以上正本係照原本作成
如對本判決上訴，須於判決送達後20日內向本庭提出上訴狀。如
委任律師提起上訴者，應一併繳納上訴審裁判費。
中　　華　　民　　國　　111 　年　　4 　　月　　28　　日
                                  書記官  陳怡安
計   算   書：
項        目             金   額（新臺幣）    備    註
第一審裁判費             2540元
合        計             2540元